臺灣桃園地方法院刑事判決　　　　　　　96年度訴緝字第30號
公　訴　人　臺灣桃園地方法院檢察署檢察官
被　　　告　乙○○
上列被告因違反商業會計法等案件，經檢察官提起公訴（94年度
偵字第12192 號），本院判決如下：
    主  文
乙○○商業主辦會計人員，以明知為不實之事項，而填製會計憑
證，累犯，處有期徒刑肆月；又意圖為自己不法之所有，而侵占
對於業務上所持有之物，累犯，處有期徒刑玖月；應執行有期徒
刑壹年。
    事  實
一、乙○○前因業務侵占等案件，經法院判處有期徒刑7 月確定
    ，於民國92年9 月6 日縮短刑期執行完畢。詎其仍不知悔改
    ，其自93年11月1 日起至94年2 月間止任職堡富科技工程股
    份有限公司（下稱：堡富公司）之會計工作，為商業會計法
    上之商業主辦會計人員，且為從事業務之人，其明知堡富公
    司94年2 月份之電費僅為新臺幣（下同）六萬五千四百一十
    元，竟意圖為自己不法之所有，於94年2 月22日將該月份電
    費浮報為六萬九千四百一十元（即較原應繳金額多出四千元
    ），並將該明知為不實之事項，填製於屬會計憑證之轉帳傳
    票上，連同堡富公司94年2 月份電話費五千三百六十三元之
    轉帳傳票，一併持向堡富公司股東甲○○請款，致甲○○陷
    於錯誤，而依乙○○所填製之上開轉帳傳票，開立較原應繳
    金額高出四千元之支票1 張（發票人：甲○○，付款人：第
    一商業銀行內壢分行，發票日：94年2 月25日，支票號碼：
    SB0000000 號，票面金額：七萬四千七百七十三元），並交
    予乙○○用以繳納堡富公司94年2 月份之電費及電話費，而
    乙○○旋將該張支票存入其不知情之配偶丁○○所開立之第
    一商業銀行內壢分行帳戶，將上開票載金額兌現，並將其向
    甲○○施詐所得之四千元據為己有。又乙○○原應將所餘之
    七萬零七百七十三元持以繳付堡富公司94年2 月份之電費及
    電話費，詎其因家中經濟困頓，竟另萌生意圖為自己不法所
    有之犯意，於取得其業務上所持有之上開款項後，將其中之
    四萬零四百一十元侵占入己，另以其中之二萬五千元抵充堡
    富公司積欠其之薪資（此部分不構成業務侵占罪，理由詳後
    述），而僅繳付堡富公司94年2 月份之電話費五千三百六十
    三元。嗣堡富公司因未按時繳款遭臺電公司終止供電後，經
    股東甲○○查核帳目始悉上情。
二、案經甲○○訴請臺灣桃園地方法院檢察署檢察官偵查起訴。
    理  由
一、訊據被告乙○○對上開事實除辯稱：因其曾向朋友借錢幫堡
    富公司墊付油漆工程款四萬五千元，且堡富公司亦積欠其93
    年12月份之薪資，其才用所取得之款項來抵云云外，對其他
    犯情則均坦承不諱，並經證人即堡富公司股東丙○○於檢察
    官訊問時，及證人甲○○於本院審理時具結證述綦詳，且有
    電費帳務管理系統欠費查詢單、支票簽收單、被告於94年2
    月22日所製作之堡富公司轉帳傳票、支票影本及第一商業銀
    行存摺類存款存款憑條各1 紙在卷可考。
二、被告雖以前詞置辯，惟查：
  (一)由被告於94年6 月27日檢察官訊問時供稱：因為我 (94年)1
    、2 月份的薪水沒有拿到，我有跟甲○○提過，他也沒有給
    我，但我家裡急用，所以我才把支票存到我先生的戶頭內，
    只繳了電話費等語（見他字卷第31頁）觀之，被告原係陳稱
    其侵占公司款項之原因為公司積欠其薪資，並無隻字片語提
    及曾幫公司墊付工程款，是被告嗣後所稱有幫公司墊付工程
    款之辯解是否可採，至有可疑。而被告於94年10月28日檢察
    官訊問時雖陳稱：丙○○欠我93年12月份及94年1 月份之薪
    資，且我幫他代付四萬六千多元之工程款云云（見偵字卷第
    13 頁） ，然其於94年12月16日檢察官訊問時則改稱：我個
    人之前幫公司墊付了很多工程款，有十二萬餘元，丙○○也
    告訴我說先從電費內拿去支應工程款云云（見偵字卷第25頁
    ），嗣於本院96年2 月8 日訊問時又翻稱：我之前曾幫丙○○代墊約六萬多元之款項，丙○○一直沒還我云云（見本院
    96年2 月8 日訊問筆錄第2 頁），足見被告就其代墊款項之
    金額，前後三次供述均不一致，其所辯顯不足採。另參酌被
    告於本院96年5 月7 日訊問時自承：93年3 、4 月開始至94
    年2 月底為止之這段期間，我先生之債務還有二百多萬元未
    還清，家中也沒有積蓄，家裡蠻缺錢的，有時還要跟娘家的
    姊姊借錢等語（見本院96年5 月7 日訊問筆錄第6 頁），堪
    認被告家中不僅有高額負債，所得收入亦不足以供應平日生
    活所需，衡情被告並無替堡富公司墊付工程款之能力，又被
    告若確曾向友人借得款項，以其經濟困頓之程度，亦應將之
    用於日常生活，甚至用以還債，豈有在公司積欠薪資致其無
    法生活之情況下，反將好不容易借得之款項持以替公司墊付
    工程款之可能。況證人丙○○於檢察官訊問時復證稱：公司
    每月支出款項與應付款項平衡，被告應該沒有幫公司墊付工
    程款之道理等語（見偵字卷第39頁）。酌上諸情，益徵被告
    並無替公司代墊工程款之情事，其狀甚明。
  (二)被告於94年6 月27日檢察官訊問時僅供稱其94年1 月、2 月
    份之薪水沒有拿到等情，已如前述，是被告嗣後改稱堡富公
    司亦未給付其93年12月份之薪水云云，顯與其最初之供述內
    容不同，所辯已難遽予採信。且比對證人丙○○於檢察官訊
    問時證稱：94年1 月間就只有乙○○及其他員工的薪資未付
    外，其他的費用都有交付，93年12月的薪資我也有付等語（
    見偵字卷第39頁），及證人甲○○於本院審理時證稱：堡富
    公司應該有積欠員工一個月的薪水，因為有員工跟我提過等
    語（見本院96年5 月23日審判筆錄第8 頁），暨被告於本院
    審理時自承：94年2 月份因我去公司不到10天，所以該月份
    的薪水我沒有跟公司要等語（見同上筆錄第31頁），益足徵
    堡富公司僅積欠被告94年1 月份之薪資，而未積欠被告93年
    12月或94年2 月份之薪資，狀甚明灼。
  (三)此外，觀諸被告於本院審理時供承：請領二月份電話費的時
    候，我把六萬五千四百一十元浮報為六萬九千四百一十元，
    然後拿去請款，我在請款的當時，本來只是想要拿這幾千元
    ，其他的錢我本來是想去繳電費、電話費，因為電費很急，
    所以才在拿到支票後馬上存到我先生的帳戶內，我有問丙○○薪水何時給我，他叫我去跟甲○○拿，我就很緊張，所以
    事後才想到說自己乾脆留下來用，因此我只有繳了電話費等
    語（見同上筆錄第27頁），堪認被告於浮報費用申請款項時
    ，僅有詐取其中四千元之詐欺取財犯意，有關業務侵占之犯
    行則係在取得款項後始另萌犯意。
三、綜上所述，被告所辯顯屬卸責之飾詞，不足採信，本件事證
    已經明確，被告之犯行堪予認定，應依法論科。
四、查被告行為後，刑法及刑法施行法部分條文業經修正公布，
    並均於95年7 月1 日施行。修正後刑法第2 條第1 項之規定
    ，係規範行為後法律變更所生新舊法律比較適用之準據法，
    於修正後刑法施行後，應適用修正後刑法第2 條第1 項規定
    之「從舊從輕」之原則為比較；修正後刑法第2條 第2 項，
    則為同條第1 項之特別規定，於修正後刑法施行後，關於非
    拘束人身自由之保安處分，應依修正後刑法第2 條第2 項之
    規定，適用裁判時之法律。又修正後刑法第35條，乃刑之重
    輕之法定次序與標準，應適用裁判時之修正後刑法第35條之
    規定。修正後刑法第2 條第1 項係採「從舊從輕」原則，適
    用最有利於行為人之法律。既曰法律，自較刑之範圍為廣；
    除法律有特別規定者（如修正後刑法第2 條第2 項非拘束人
    身自由之保安處分適用裁判時法，修正後刑法施行法第9 條
    之3 規定之情形），應依其規定；或事關執行之緩刑之宣告
    ，或犯罪在刑法修正施行前，自首在刑法施行後之自首部分
    ，或程序之規定（程序從新，如刑法第40條沒收宣告之程序
    規定），應適用裁判時之修正後刑法之規定外；依修正後刑
    法第2 條第1 項比較時，應就罪刑有關之共犯、未遂犯、連
    續犯、牽連犯、結合犯以及累犯加重、自首減輕暨其他法定
    加減原因（如身分加減）與加減例等一切情形，綜其全部之
    結果而為比較後，予以整體適用，不能割裂而分別適用有利
    益之條文。關於易科罰金之折算標準、易服勞役之折算標準
    及期限、罰金與死刑是否併予執行、多數有期徒刑定應執行
    之刑時之最高刑期之限制等之修正，事涉行為人易刑折算標
    準金額之多寡與期限之長短及定執行刑時能否就罰金刑併予
    執行或有期徒刑定應執行之刑時最高度之限制，亦均屬依修
    正後刑法第二條第一項所應比較適用法律之範圍。拘束人身
    自由之保安處分，並非屬修正後刑法第2 條第2 項規定應適
    用裁判時法之範圍，除有特別規定者外，亦屬應依修正後刑
    法第2 條第1 項比較適用之法律；從刑附屬於主刑，除法律
    有特別規定者外，依主刑所適用之法律（以上參考最高法院
    95年5 月23日刑事庭第8 次會議決議及最高法院24年上字第
    4634號、24年上字第5292號、27年上字第2615號、29年上字
    第525 號判例）。其次，法律有變更而須為新、舊法之比較
    以定其適用之目的，厥為保障行為人之既有法律地位不致因
    法律之修正而惡化或受到更不利益之結果並兼謀行為人之利
    益，此為最高之價值，非必斤斤於法律體系適用之完整性，
    況或基於法規之性質，如程序性之法律、事涉執行之緩刑規
    定，依法理係均應適用新法，或因法律另有規定，如修正後
    刑法第2 條第2 項規定「非拘束人身自由之保安處分係適用
    裁判時之法律」，修正後刑法施行法第3 條之1 第2 項規定
    「於九十四年一月七日刑法修正施行前犯併合處罰數罪中之
    一罪，且該數罪均符合第四十一條第一項得易科罰金之規定
    者，適用九十年一月四日修正之刑法第四十一條第二項規定
    」，即有此情形係一律適用行為時法之舊法，由是可見遇有
    法律修正而須選擇適用新法或舊法時，須依法規之性質或視
    法律之規定各自決之，不受其他法規如何適用之羈絆，在選
    法適用時，本即寓有可據個別之特性而割裂分別適用新法或
    舊法之容許性，至數項經修正之法律須整體比較以同其新、
    舊法之適用俾維持法律體系之完整性，核係各該法律在適用
    上因具「依附及相互關聯」之特性使然，非屬新、舊法應比
    較利、弊藉資保障行為人之既有法律地位兼謀其利益之立法
    意旨所必然。準此以解，就罪、刑有關之規定諸如共犯、未
    遂犯、連續犯、牽連犯、結合犯以及累犯加重、自首減輕暨
    其他法定加減原因（如身分加減）與加減例等一切情形，應
    綜其全部之結果而為比較後，予以整體適用，不能割裂而分
    別適用有利益之條文，固如前述，惟究其緣由，實係著眼於
    因各該規定皆涉及犯罪之態樣、階段、罪數、法定刑得或應
    否加、減暨加減之幅度，並進而影響法定刑或處斷刑之範圍
    ，換言之，各該罪、刑之規定須經綜合考量整體適用後，方
    能據以限定法定刑或處斷刑之範圍，嗣始得於該範圍內為一
    定刑之宣告，易詞以言，個別宣告刑雖屬單一之結論，然實
    係經綜合考量整體適用各相關罪、刑規定之所得，因之，宣
    告刑所據以決定之各相關罪、刑規定，顯具適用上之「依附
    及相互關聯」之特性，自須同其新、舊法之適用，第查，「
    易刑」或「定執行刑」係規範宣告刑得或應如何執行之法律
    ，核屬為刑之宣告後始生應否適用問題之規定，非屬宣告刑
    所據以決定因而須先行確定如何適用新、舊之法規，依其性
    質，在未為刑之宣告前亦無可能確定應否適用而預先選定須
    適用新或舊法，復無此必要，不寧唯是，該規定所涵攝之「
    小前提」係「宣告刑」，猶與罪、刑規定涵攝之「小前提」
    為「歷史社會事實」迥異，職是，「易刑」及「定執行刑」
    之規定，不論涵攝之「小前提」、決定應否適用之階段及適
    用後所得之法律效果，與罪、刑之規定皆不相侔，與之顯不
    具適用上之「依附及相互關聯」之特性，依前述，要毋須與
    罪、刑之規定同其新、舊法之適用，自得秉其本身之性質而
    各據應涵攝之「小前提」為新、舊、利、弊之比較後個別定
    其法律之適用。茲首就與本案有關且於為刑之宣告前須先行
    及連帶確定應如何適用之法律修正情形列述如下：
  (一)與罪、刑有關且須依修正後刑法第2 條第1 項規定為利、弊
    之比較以定如何適用之法律變更部分：
    (1)修正前刑法第33條第5 款規定「罰金：（銀元）一元以上
      。」，復依罰金罰鍰提高標準條例第1 條前段規定提高為
      10倍，折算新臺幣為30元；修正後刑法第33條第5 款規定
      「罰金：新臺幣一千元以上，以百元計算之。」；次查，
      刑法分則各條文所定之罰金刑，其幣別原為「銀元」，又
      倘非屬72年6 月26日至94年1 月7 日間新增或修正之條文
      ，所定罰金數額並依罰金罰鍰提高標準條例第1 條前段規
      定提高為10倍，惟依95年6 月14日修正公布、同年7 月1
      日施行之中華民國刑法施行法第1 條之1 ：「中華民國九
      十四年一月七日刑法修正施行後，刑法分則編所定罰金之
      貨幣單位為新臺幣。九十四年一月七日刑法修正時，刑法
      分則編未修正之條文定有罰金者，自九十四年一月七日刑
      法修正施行後，就其所定數額提高為三十倍。但七十二年
      六月二十六日至九十四年一月七日新增或修正之條文，就
      其所定數額提高為三倍。」，現行刑法中，有關於罰金刑
      之計算單位及其最低度刑之規定已有修正，自屬法律變更
      。
    (2)累犯部分，修正前刑法第47條規定「受有期徒刑之執行完
      畢，或受無期徒刑或有期徒刑一部之執行而赦免後，五年
      以內再犯有期徒刑以上之罪者，為累犯，加重本刑至二分
      之一」，95年7 月1 日施行之修正後刑法第47條第1 項則
      規定「受徒刑之執行完畢，或一部之執行而赦免後，五年
      以內故意再犯有期徒刑以上之罪者，為累犯，加重本刑至
      二分之一」，換言之，依修正後之刑法，僅「故意犯」始
      有累犯之適用。
    (3)修正前刑法第55條規定「犯一罪而其方法或結果行為犯他
      罪名者，從一重處斷。」，此即學理上所稱之「牽連犯」
      ，然修正後已將之刪除，即改採一罪一罰之原則。
    (4)就罰金刑之加減例，修正前刑法第68條規定「拘役或罰金
      加減者，僅加減其最高度」，修正後刑法第67條則規定「
      有期徒刑或罰金加減者，其最高度及最低度同加減之」，
      並刪除第68條有關罰金刑加減之規定，進言之，經修正後
      ，罰金之最低度刑亦在加減之列。
    (5)經綜合適用修正前、後之罪、刑相關規定予以比較，修正
      後之規定顯非較修正前之規定對被告有利，因之，依現行
      即修正後刑法第2 條第1 項前段規定，此部分自應整體適
      用修正前刑法之有關規定，合先敘明。
  (二)毋須依修正後刑法第2 條第1 項規定為利、弊之比較以定如
    何適用之法律修正部分：刑法第11條原規定「本法總則於其
    他法令有刑罰之規定者，亦適用之。但其他法令有特別規定
    者，不在此限。」，經修正為「本法總則於其他法律有刑罰
    或保安處分之規定者，亦適用之。但其他法律有特別規定者
    ，不在此限。」，亦即為使法規範明確，將「法令」修正為
    「法律」以符合法律保留及罪刑法定原則，復就解釋上認為
    「有刑罰之規定」包含保安處分部分亦予以明文化，是以此
    一修正並未涉及實體國家刑罰權之有無暨其範圍之更迭，非
    屬與罪、刑有關且須與之整體依修正後刑法第2 條第1 項之
    規定為新、舊法比較以同其適用之「法律變更」，惟本條修
    正之目的既為符法律保留及罪刑法定原則暨規範明確性之要
    求，當以修正後之規定較能契合刑罰之本質兼更具規範之實
    質妥當性暨進步性，因之，基於「法與時轉則治」之理念，
    此部分自應適用修正後規定。
五、另查，商業會計法業於被告行為後之95年5 月24日修正公布
    施行，修正前之該法第71條第1 款係規定：「商業負責人、
    主辦及經辦會計人員或依法受託代他人處理會計事務之人員
    有左列情事之一者，處五年以下有期徒刑、拘役或科或併科
    新台幣十五萬元以下罰金：一、以明知為不實之事項，而填
    製會計憑證或記入帳冊者。」，修正後之同條款則規定：「
    商業負責人、主辦及經辦會計人員或依法受託代他人處理會
    計事務之人員有下列情事之一者，處五年以下有期徒刑、拘
    役或科或併科新臺幣六十萬元以下罰金：一、以明知為不實
    之事項，而填製會計憑證或記入帳冊。」，經比較結果，修
    正後之規定非較有利於被告，依修正後刑法第2 條第1 項前
    段之規定，本件應適用修正前商業會計法第71條第1 款論處
    。被告受僱擔任堡富公司之會計，屬商業會計法上之商業主
    辦會計人員，且為從事業務之人，核其所為，係犯刑法第33
    9 條第1 項之詐欺取財罪、同法第336 條第2 項之業務侵占
    罪及修正前商業會計法第71條第1 款之以明知為不實之事項
    而填製會計憑證罪。而被告填製不實之轉帳傳票之犯行，雖
    亦構成刑法第215 條之業務登載不實文書罪，然商業會計法
    第71條第1 款之以明知為不實之事項而填製會計憑證罪，為
    刑法第215 條業務上登載不實文書罪之特別規定，依特別法
    優於普通法之原則，自應優先適用，無另論以刑法第215 條
    業務上登載不實文書罪之餘地。被告所犯明知為不實之事項
    而填製會計憑證及詐欺取財二罪間，有方法、目的之牽連關
    係，應依修正前刑法第55條之規定，從一重之修正前商業會
    計法第71條第1 款之明知為不實之事項而填製會計憑證罪處
    斷。被告所犯明知為不實之事項而填製會計憑證及業務侵占
    二罪間，犯意各別，行為不同，應予分論併罰。被告有如事
    實欄一所載之犯罪科刑、執行情形，有臺灣高等法院被告前
    案紀錄表1 份在卷可按，其受有期徒刑之執行完畢後，5 年
    內再犯本件有期徒刑以上之二罪，為累犯，各應依修正前刑
    法第47條規定加重其刑。爰審酌被告前有業務侵占之前科，
    並已執行完畢，竟未因此心生警惕而再犯本案業務侵占等犯
    行，惡性較重，兼衡其所詐取之金額為四千元，侵占之款項
    則為四萬零四百一十元，及其犯後僅坦承部分犯行等一切情
    狀，各量處如主文所示之刑。而修正前刑法第51條第5 款原
    規定：「數罪併罰，分別宣告其罪之刑，依左列各款定其應
    執行者：‧‧‧五、宣告多數有期徒刑者，於各刑中之最長
    期以上，各刑合併之刑期以下，定其刑期。但不得逾二十年
    。」，修正後同條第5 款規定改為：「宣告多數有期徒刑者
    ，於各刑中之最長期以上，各刑合併之刑期以下，定其刑期
    。但不得逾三十年。」，經比較結果，修正後之規定非較有
    利於被告，依修正後刑法第2 條第1 項前段規定，應依修正
    前刑法第51條第5 款之規定定其應執行刑。至被告所填製之
    轉帳傳票雖係供其犯罪所用之物，惟該會計憑證屬堡富公司
    所有而非屬被告所有，爰不為沒收之諭知，附此敘明。
六、公訴意旨另以：被告乙○○意圖為自己不法之所有，先於94
    年1 月27日，自堡富公司董事丙○○處收取其業務上所持有
    該公司應繳納之94年1 月份電費新臺幣（下同）六萬七千五
    百九十元之現金後，竟未將上揭款項持向臺電公司繳納而侵
    吞入己。復於94年2 月間某日，將其業務上所持有原應用以
    繳納堡富公司94年2 月份電費之六萬五千四百一十元中之二
    萬五千元侵占入己，因認被告此部分亦涉犯刑法第336 條第
    2 項之業務侵占罪嫌。惟訊據被告則堅決否認有此部分之業
    務侵占犯行，辯稱：94年1 月份之電費其雖有填製傳票，但
    丙○○並未交付其任何金錢，其雖將其所持有原應用以繳納
    堡富公司94年2 月份電費之六萬五千四百一十元挪為己用，
    但其係因堡富公司積欠其94年1 月份之薪水二萬五千元，致
    其無法生活，才會將款項挪為己用等語。經查：
  (一)按被告之自白，不得作為有罪判決之唯一證據，仍應調查其
    他必要之證據，以察其是否與事實相符，刑事訴訟法第156
    條第2 項定有明文。本件被告乙○○於檢察官94年10月28日
    訊問時固坦承：丙○○有給我94年1 月份的電費六萬七千五
    百九十元，但我把錢拿來家用云云，然其嗣於本院訊問、行
    準備程序及審理時則均辯稱：丙○○未將堡富公司94年1 月
    份應繳之電費六萬七千五百九十元交給我等語，足見其前後
    供述並非一致，是被告前開自白是否可採，即有可疑，自應
    調查其他必要之證據。而證人丙○○於檢察官95年1 月2 日
    訊問時固證稱：我有交付堡富公司94年1 月份的電費讓被告
    去繳云云，然其於檢察官同次訊問時則另證稱：我對乙○○
    94年1 月27日所製作有關堡富公司94年1 月份電費的轉帳傳
    票已經沒有印象，但這時我還在堡富公司，如果公司所需的
    費用我有付錢，我應該會在上面簽名，而這一張傳票我並沒
    有簽名等語（見偵字卷第39頁），稽此，丙○○是否確有交
    付94年1 月份電費予被告，至有可疑。且觀諸被告所製作之
    上開94年1 月份電費轉帳傳票，其上確無丙○○之簽名，而
    丙○○所證稱其若有付款就會在傳票上簽名等情，亦與被告
    於檢察官訊問時供稱：傳票上有經過丙○○簽名的，就有付
    錢，如果沒有簽名，就表示他沒有付該筆金額給我等語（見
    偵字卷第26頁）互核一致，是丙○○既未在94年1 月份電費
    之轉帳傳票上簽名，即無法排除丙○○確未支付94年1 月份
    電費予被告之可能性，況丙○○亦無法提出被告已收取該筆
    款項之證據，是此部分自應為被告有利之認定。
  (二)另按刑法上侵占罪之成立，以擅自處分自己持有之他人所有
    物，或易其持有為所有，而逕為所有人之行為，為其構成要
    件，其行為態樣雖各有不同，要必具有不法所有之意圖，方
    與本罪構成之要件相符（最高法院19年度上字第1052號判例
    意旨參照）。查堡富公司確有積欠被告94年1 月份薪資之事
    實，已如前述，且由被告於94年6 月27日檢察官訊問時供稱
    ：其任職堡富公司之薪資每月是二萬五千元等語（見他字卷
    第30頁），及其於本院審理時供稱：其將應繳納堡富公司94
    年2 月份電費之款項拿來做家用，是想用該款項來抵公司欠
    其之薪資等語（見本院96年5 月25日審判筆錄第32頁）觀之
    ，足見被告將其所持有堡富公司所有之六萬五千四百一十元
    中之二萬五千元納為己有，並無不法所有之意圖，此部分自
    不得以業務侵占罪相繩。
  (三)綜上查證，堪認被告前開所辯非虛，公訴人認被告此部分涉
    犯業務侵占罪，即有未合，此外復查無其他積極證據足資證
    明被告確有公訴人所指此部分之業務侵占犯行，原應為無罪
    之判決，惟公訴意旨認此部分與前揭經本院論罪之業務侵占
    罪間，有連續犯之裁判上一罪及同一侵占行為之單純一罪關
    係，爰不另為無罪之諭知。
據上論斷，應依刑事訴訟法第299 條第1 項前段，修正前商業會
計法第71條第1 款，修正後刑法第2 條第1 項前段、第11條前段
，刑法第336 條第2 項、第339 條第1 項，修正前刑法第55條、
第47條、第51條第5 款，罰金罰鍰提高標準條例第1 條前段，判
決如主文。
本案經檢察官許曉微到庭執行職務。
中　　華　　民　　國　　96　　年　　6 　　月　　6 　　日
            刑事第十一庭    審判長法  官  蔡榮澤
                                  法  官  紀凱峰
                                  法  官  魏于傑
以上正本證明與原本無異。
如不服本判決，應於判決送達後10日內向本院提出上訴狀（應附
繕本），上訴於臺灣高等法院。
　　　　　　　　　　　　　　　書記官　林怡君
中　　華　　民　　國　　96　　年　　6 　　月　　15　　日
附論罪科刑之法條：
商業會計法第71條
商業負責人、主辦及經辦會計人員或依法受託代他人處理會計事
務之人員有下列情事之一者，處5 年以下有期徒刑、拘役或科或
併科新臺幣15萬元以下罰金：
一、以明知為不實之事項，而填製會計憑證或記入帳冊。
二、故意使應保存之會計憑證、會計帳簿報表滅失毀損。
三、偽造或變造會計憑證、會計帳簿報表內容或毀損其頁數。
四、故意遺漏會計事項不為記錄，致使財務報表發生不實之結果
    。
五、其他利用不正當方法，致使會計事項或財務報表發生不實之
    結果。
中華民國刑法第336條
（公務公益侵占罪、業務侵占罪）
對於公務上或因公益所持有之物，犯前條第1 項之罪者，處1 年
以上7 年以下有期徒刑，得併科5 千元以下罰金。
對於業務上所持有之物，犯前條第1 項之罪者，處6 月以上5 年
以下有期徒刑，得併科3 千元以下罰金。
前二項之未遂犯罰之。
中華民國刑法第339條
（普通詐欺罪）
意圖為自己或第三人不法之所有，以詐術使人將本人或第三人之
物交付者，處5 年以下有期徒刑、拘役或科或併科1 千元以下罰
金。
以前項方法得財產上不法之利益或使第三人得之者，亦同。
前二項之未遂犯罰之。
